【裁判字號】    92,交上易,218
【裁判日期】    920630
【裁判案由】    過失傷害
【裁判全文】
臺灣高等法院刑事判決                          九十二年度交上易字第二一八號
    上  訴  人
    即  被  告  乙○○
                        （
                甲○○
                        （
    右一人之
    選任辯護人  張運才律師
右上訴人因過失傷害案件，不服臺灣板橋地方法院九十二年度交易字第一八三號，中
華民國九十二年四月十四日第一審判決（起訴案號：臺灣板橋地方法院檢察署九十二
年度偵字第二四一號），提起上訴，本院判決如左：
    主  文
上訴駁回。
    事  實
一、乙○○於民國九十一年八月二十二日十一時二十分許，騎乘車牌號碼為ＭＤＤ─
    五二八號重機車，沿臺北縣土城市○○路往金城路方向行駛，至臺北縣土城市○
    ○路二五０巷口附近，應注意汽車行駛時，駕駛人應注意車前狀況，並隨時採取
    必要之安全措施，依當時情形，並無不能注意之情事，竟疏未注意，致其前車頭
    撞及由甲○○所騎乘並搭載其妻陳素珍，沿同路往立德路方向行駛至該巷口左轉
    之車牌號碼為ＦＶＺ─七九九號重機車（腳踏板處）右側。甲○○亦應注意汽車
    行駛至交岔路口，左轉彎時，應行至交岔路口中心處左轉，並不得占用來車道搶
    先左轉，且依當時情形，又無不能注意之情事，亦疏未注意，提早轉入占用來車
    道搶先左轉，二車均因此而人車倒地，甲○○受有頭部挫傷疑腦震盪、踝挫傷之
    傷害；陳素珍受有頭部挫傷疑腦震盪、肩臂挫傷之傷害；乙○○受有頭部外傷併
    鼻頭瘀腫及臉部挫傷、左胸挫傷、口腔挫裂傷之傷害。乙○○、甲○○於肇事後
    ，犯罪未被發覺前，均當場向前往現場處理之警員承認肇事，自首而接受裁判。
二、案經被害人甲○○、乙○○、陳素珍分別訴由臺北縣政府警察局土城分局報告臺
    灣板橋地方法院檢察署檢察官偵查起訴。
    理  由
一、訊據上訴人即被告乙○○對於其在上開時地駕駛車牌號碼為ＭＤＤ─五二八號重
    機車肇事，並伊確有過失等情坦承不諱，惟辯稱：被告甲○○的機車是從車縫中
    轉出來，還沒有到二百五十巷口就已經轉彎，並且逆向行駛要進入二百五十巷，
    被告甲○○亦有過失等語；上訴人即被告甲○○則矢口否認有過失傷害之犯行，
    辯稱：伊係在二百五十巷巷口遭被告乙○○所撞擊，之後二車始停止在如現場照
    片所示之位置，伊並無過失云云。
二、經查，
(一)右揭事實，業據告訴人即被害人乙○○、甲○○、陳素珍分別於警詢時、檢察官
    偵查中及本院審理時指述歷歷，並有道路交通事故調查報告表、被告乙○○所繪
    製之現場圖（其上經被告甲○○於本院審理時指明黑色劃圈處為其被撞之地點）
    各一份、被告乙○○、甲○○之修車估價單計二紙、現場照片十四張、診斷證明
    書五紙附卷可稽。
(二)再依上開道路交通事故調查報告表，其肇事地點（即在延和路二五０巷口附近，
    依被告甲○○之行向而言，尚未到達該巷口）與上開被告乙○○所繪製之現場圖
    所示相符，而與被告甲○○於原審審理時所指明其被撞之地點不符，且肇事地點
    並非同向三車道以上或單行道之道路，現場附近之交岔路口亦無機車應二段式左
    轉之標誌。矧本件二車既均為重機車，且均無超速行駛之證據，被告甲○○之重
    機車復搭載其妻陳素珍，客觀上於遭被告乙○○之重機車側撞後，二車一起繼續
    往被告乙○○之行向往前滑行之可能性不大，縱或有之，則其滑行之距離亦甚短
    。況依上開現場照片及道路交通事故調查報告表，地面並無滑行之刮地痕，自應
    認被告乙○○之辯解為可採。綜上所述，足認被告甲○○空言否認所為之上開辯
    解，尚不足採。且被害人乙○○、甲○○、陳素珍均確因本件車禍受傷，亦經渠
    等各提出上開診斷證明書在卷可稽。按汽車行駛時，駕駛人應注意車前狀況，並
    隨時採取必要之安全措施；汽車行駛至交岔路口，左轉彎時，應行至交岔路口中
    心處左轉，並不得占用來車道搶先左轉，道路交通安全規則第九十四條第三項、
    第一百零二條第一項第四款分別定有明文。查被告乙○○於上開時地騎乘機車，
    應注意遵守道路交通安全規則第九十四條第三項之規定，且按當時情形，並無不
    能注意之情事，竟疏未注意而肇事，致被害人甲○○、陳素珍均受傷，為有過失
    。又被告甲○○於上開時地騎乘機車，應注意遵守道路交通安全規則第一百零二
    條第一項第四款之規定，按當時情形，亦非不能注意，竟疏未注意而肇事，亦有
    過失。公訴人指被告甲○○之過失為「未二段式左轉」，即有未洽，併予明。
    被告乙○○、甲○○之過失與被害人甲○○、陳素珍、乙○○之受傷間復有相當
    因果關係。
(三)綜上所述，本件事證已臻明確，被告乙○○、甲○○之犯行均應堪認定。
三、核被告乙○○、甲○○所為，均係犯刑法第二百八十四條第一項前段之過失傷害
    罪。被告乙○○、甲○○於肇事後，犯罪未被發覺前，均當場向前往現場處理之
    警員承認肇事，有臺北縣政府警察局土城分局清水派出所警員於九十一年八月二
    十二日所填載之調查表一份附卷可稽，被告乙○○、甲○○對於未發覺之罪自首
    而受裁判，均應依刑法第六十二條前段之規定減輕其刑。
四、原審同此認定，以被告罪證明確，適用刑法第二百八十四條第一項前段、第六十
    二條前段、第四十一條第一項前段，罰金罰鍰提高標準條例第一條前段、第二條
    之規定，併審酌被告乙○○、甲○○均無前科，有渠等前案紀錄表各一份在卷足
    憑，被告乙○○、甲○○之智識程度、生活狀況、過失程度、所生之危害、肇事
    後之態度、被害人因而受傷，亦同有過失及被告乙○○、甲○○兩人均迄未與被
    害人為民事和解等一切情狀，量處被告乙○○、甲○○各拘役五十日，並均諭知
    易科罰金之折算標準。經核原判決認事用法，尚無不合，量刑亦稱妥適。被告乙
    ○○上訴指摘原判決量刑過重，即不足採。被告甲○○上訴仍執陳詞，以其並未
    違規左轉，該巷是雙向道，巷口不需要停車再行，是伊並無過失云云指摘原判決
    不當。惟查被告甲○○既自陳二五０巷係雙向道，而依現場圖所繪之位置及被告
    甲○○在本院審理時自己之照片上所標示之肇事位置，並不在二五０巷被告欲前
    往之車道，而是在離開巷口，距巷口即劃有禁停交叉黃線區有一米五，靠其行車
    方向左側之被告乙○○車道上，顯見兩車相撞時，被告乙○○已經過了二五０巷
    口之中心位置（甚至已經過了二五０巷之可以左轉之位置），參諸被告甲○○在
    警訊中亦自承伊當時右側有車停止讓伊過街（見偵查卷第八頁反面），顯被告甲
    ○○確係在車陣中穿過，並未靠其行車之叉路口中心而靠二五０巷之右側左轉，
    而是提早在未到巷口中心，即行左轉自車陣中穿出無誤。是被告乙○○行車未注
    意警戒前方，而撞擊被告甲○○固有過失，但甲○○在被告乙○○已過二五０巷
    口中心時，被告甲○○突然自車陣中出現，是被告甲○○係有左轉未依規定之情
    形無誤。被告甲○○上訴仍執陳詞否認犯罪，所辯既不足採，上訴自無理由，應
    予駁回。
據上論斷，應依刑事訴訟法第三百六十八條，判決如主文。
本案經檢察官鄭龍照到庭執行職務。
中      華      民      國    九十二    年      六      月    三十    日
                              臺灣高等法院交通法庭
                                  審判長法  官  溫  耀  源
                                        法  官  吳      燦
                                        法  官  何  菁  莪
右正本證明與原本無異。
不得上訴。
                                        書記官  陳  菊  珍
中      華      民      國    九十二    年      六      月     三十     日
附錄本案論罪科刑法條
刑法第二百八十四條第一項前段
因過失傷害人者，處六月以下有期徒刑、拘役或五百元以下罰金。


司法院資訊處製作；財團法人民間司法改革基金會備份。
